臺灣臺東地方法院刑事判決　　　　　　　 95年度訴字第204號
公　訴　人　臺灣臺東地方法院檢察署檢察官
被　　　告　乙○○
　　　　　　　　　　　弄45號.
　　　 　　　　　　（現另案於臺灣武陵監獄執行中）
上列被告因毒品危害防制條例案件，經檢察官提起公訴（95年度
毒偵字第241號），本院判決如下：
   主  文
乙○○施用第一級毒品，累犯，處有期徒刑壹年。
    事  實
一、乙○○於民國93年間因妨害風化案件，經臺灣桃園地方法院
    判處有期徒刑3月確定，於94年11月25日縮刑期滿執行完畢
    ；又因施用毒品案件，經臺灣板橋地方法院89年度毒聲字第
    2329號裁定送觀察、勒戒，因認有繼續施用毒品之傾向，復
    經該院以89年度毒聲字第2692號裁定令入戒治處所施以強制
    戒治，嗣因戒治屆滿3月，其成效經評定合格，經該院89年
    度毒聲字第5586號裁定停止戒治，所餘戒治期間付保護管束
    ，然其於停止戒治付保護管束期間，又因施用毒品案件，再
    經該院以90年度毒聲字第697號裁定撤銷停止戒治，令入戒
    治處所施以強制戒治，於90年5月11日入臺灣臺北戒治所執
    行強制戒治，迄90年11月25日強制戒治期滿執行完畢。詎仍
    不知悔改，在觀察、勒戒釋放後5年內，復於95年5月13日凌
    晨3時採尿前48小時內之某時許，在不詳地點，施用第一級
    毒品海洛因1次。嗣於95年5月13日凌晨2時30分許，在臺北
    縣板橋市，另案為警緝獲，經採集其尿液送驗呈鴉片類陽性
    反應，始查知上情。
二、案經臺北縣政府警察局板橋分局報告臺灣板橋地方法院檢察
    署呈請臺灣高等法院檢察署令轉臺灣臺東地方法院檢察署檢
    察官偵查起訴。
    理  由
一、訊據被告乙○○矢口否認有施用第一級毒品海洛因之犯行，
    辯稱：其被緝獲時，並無施用毒品之症狀，且因其頭痛，持
    續服用太陽牌品名「腦新」之粉狀藥物，而驗尿程序也可能
    有疏失云云。經查：
  (一)被告於上開時地為警查獲後，經警於同日採集其尿液送請臺
    灣檢驗科技股份有限公司以酵素免疫分析法（EIA）初驗，
    再以氣相層析質譜儀法（GC/MS）複驗檢驗結果，發現確有
    鴉片類嗎啡陽性反應（施用毒品海洛因之代謝物），有臺北
    縣政府警察局偵辦毒品案件被移送者姓名及代碼對照表暨上
    開公司95年5月30日所出具CH/2006/51137號濫用藥物尿液檢
    驗報告各1紙在卷可稽。
  (二)臺灣檢驗科技股份有限公司前開檢驗方法係以氣相層析質譜
    儀法確認，而氣相層析質譜儀法之檢驗方式，乃先以「氣相
    層析儀」將物質氣化後，再經分析管分離，由於各種物質之
    沸點及對管柱之吸附力不同，在經過檢測器（Ｄetector）
    測定後，表現出不同之滯留時間（Retension time），以滯
    留時間來判斷係何種物質；再利用「質譜儀」為檢測器，將
    物質撞擊成碎片，記錄其質譜圖。因每個化合物之鍵結能力
    不同，故不同之物質會有其特定之質譜圖，因此在物質之判
    斷上有如指紋之鑑定，理論上，扣除人為之因素，其精確度
    已接近百分之百。以氣相層析質譜儀分析法進行確認者，均
    不致產生偽陽性反應。又毒品施用後於尿液中可檢出之最大
    時限，與施用劑量、施用頻率、施用方式、施用者飲水量之
    多寡、個人體質、代謝情況、檢體收集時間點及所用檢測方
    法之靈敏度等因素有關，因個案而異，一般於尿液中可檢出
    之最大時限，海洛因為2至4天，業經行政院衛生署管制藥品
    管理局於92年7月23日以管檢字第0920005609號函述綦詳。
    再者，前開送驗尿液係經被告親自採集並以乾淨容器裝盛封
    緘無訛，此據其於警詢時供認在卷，且經前開檢驗公司以上
    述精確之科學方法檢驗結果，確呈鴉片類陽性反應，復參之
    檢驗報告所示數值，被告送驗尿液檢出之可待因濃度為296n
    g/ ml、嗎啡濃度為1482ng/ ml，遠超出衛生署公告值（嗎
    啡：300ng/ml）甚多。是被告於95年5月13日凌晨3許為警採
    集尿液回溯48小時內某時點，曾施用第一級毒品海洛因1次
    ，要屬無疑。
  (三)另本院依職權函詢行政院衛生署管制藥品管理局市售大陽藥
    廠製作，粉末狀分散包裝之藥物「腦新」之英文學名及成分
    ，經該局函覆，該署核發之2張腦新粉末狀藥品許可證有二
    ，其一為衛署藥製字第028118號，中文品名「腦新散」，英
    文品名NORSHIN POWDER，成分為每小袋含Acetaminop hen
    270mg，Ethenzami de 100mg，Caffine 60mg，適應症為解
    熱、鎮痛，為醫師指示使用藥品，製造廠為大陽製藥股份有
    限公司，其二為衛署藥製字第035435號，中文品名「腦新
    900細粒」NORSHIN WHIT E FINE GRANULES，成分為每公克
    含Acetaminophen333.3mg，Ethenzamide 422.3mg，Caffine
    66.7mg，適應症為退燒、止痛，為醫師藥師藥劑生指示使用
    藥品，製造廠為大陽製藥股份有限公司，本院再依職權將其
    成分函詢臺灣檢驗科技股份有限公司服用後尿液是否引起鴉
    片偽陽性反應，經該公司函覆，腦新藥物成分Acetaminophe
    n，Ethenzamide及Caffine，均不屬鴉片類或可待因會代謝
    嗎啡成分之藥物，尿液不會檢出嗎啡陽性反應，行政院衛生
    署管制藥品管理局95年11月10日管證字第0950012303號函、
    臺灣檢驗科技股份有限公司95年11月22日臺檢藥檢字第9511
    22號函附卷可憑。又臺灣檢驗科技股份有限公司95年5月30
    日板橋分局編號A505017號尿液檢驗報告所示可待因296ng/m
    l，嗎啡1482ng/ml，檢出結果判定為嗎啡陽性反應。相關檢
    驗方法與程序均依衛生署尿液毒品檢測方法執行，並取得認
    證，實驗室內不會產生誤驗被告尿液情形，有該公司95年12
    月8日臺檢藥字第95128號函在卷可稽。
  (四)綜上所述，被告確有於上揭經警採尿時回溯前48小時內某時
    ，施用第一級毒品海洛因之事實，應堪認定，被告所辯要屬
    卸責之詞，不足採信，本件事證明確，被告犯行，洵堪認定
    ，應依法論科。
二、查被告89年間因施用毒品案件，經臺灣板橋地方法院裁定送
    觀察、勒戒後，於90年11月25日強制戒治期滿執行完畢等情
    ，業據被告供認在卷，並有臺灣高等法院院被告全國前案紀
    錄表附卷可參，被告於觀察、勒戒執行完畢後之5年以內，
    再犯本件施用毒品之犯行，核被告乙○○所為，係犯毒品危
    害防制條例第10條第1項之施用第一級毒品罪。被告施用毒
    品前之持有毒品行為，應為施用之高度行為所吸收，不另論
    罪。查本件被告於93年間因妨害風化案件，經臺灣桃園地方
    法院判處有期徒刑3月確定，於94年11月25日縮刑期滿執行
    完畢，有臺灣高等法院被告前案紀錄表乙紙在卷可稽，被告
    於5年內再故意犯本件有期徒刑以上之罪，應依刑法第47條
    第1項，加重其刑（參最高法院95年第21次刑庭會議決議）
    。爰審酌被告屢經觀察勒戒後仍犯相同犯行，犯後始終狡言
    飾詞否認犯罪，施用毒品次數，所生危害僅戕害自身身體健
    康，尚未及大眾等一切情狀，量處如主文所示之刑。
據上論斷，應依刑事訴訟法第299條第1項前段，毒品危害防制條
例第10條第1項，刑法第11條前段、第47條第1項，判決如主文。
本案經檢察官甲○○到庭執行職務。
中　　華　　民　　國　　96　　年　　1 　　月　　18　　日
                  刑事第一庭  審判長法  官  李水源
                                    法  官  詹慶堂
                                    法  官  徐淑芬
以上正本證明與原本無異。
如不服本判決，應於判決送達後10日內向本院提出上訴狀（須附
繕本）。
「切勿逕送上級法院」
                                    書記官  王希文
中　　華　　民　　國　　96　　年　　1 　　月　　18　　日
附錄本案論罪科刑法條全文：
毒品危害防制條例第10條
施用第一級毒品者，處六月以上五年以下有期徒刑。
施用第二級毒品者，處三年以下有期徒刑。
